【裁判字號】    98,司財管,29
【裁判日期】    981224
【裁判案由】    指定遺產管理人
【裁判全文】
臺灣臺南地方法院民事裁定            98年度司財管字第29號
聲  請  人  香港商香港上海豐銀行股份有限公司
法定代理人  甲○○
上列聲請人聲請為被繼承人丁○○指定遺產管理人事件，本院裁
定如下：
    主  文
選任財政部國有財產局臺灣南區辦事處臺南分處為被繼承人丁○
○(男，民國○○年○月○日生，身分證統一編號：Ｚ000000000
號，民國九十八年六月十四日死亡，生前最後住所：臺南縣永康
市○○里○鄰○○○路五百三十一號七樓之三)之遺產管理人。
准對被繼承人丁○○之繼承人為公示催告。
聲請人應於本裁定送達後二十日內將本公示催告登載公報、新聞
紙或其他相類之傳播工具一日。
被繼承人丁○○之大陸地區以外之繼承人，應自本公示催告最後
登載新聞紙之日起一年二月內承認繼承，上述期間屆滿無繼承人
承認繼承時，其遺產於清償債權，並交付遺贈物後如有賸餘，即
歸屬國庫。
聲請程序費用新臺幣壹仟元由被繼承人丁○○之遺產負擔。
    理  由
一、按繼承人均拋棄其繼承權者，準用關於無人承認繼承之規定
    ，民法第1176條第6項定有明文。又繼承開始時，繼承人之
    有無不明，而不能依民法第1177條選定遺產管理人時，得由
    利害關係人聲請法院選任之，並由法院依前項規定為公示催
    告，民法第1178條第2項亦定有明文。
二、本件聲請意旨略以：
   (一)緣被繼承人丁○○所有不動產係由第三人侯幸璋於民國
       93年8月19日，向聲請人設定本金最高限額抵押權新臺幣
       (下同)3,360,000元並借款1,200,000元，再於94年7月27
       日移轉被繼承人丁○○。
   (二)被繼承人丁○○於98年6月14日死亡，經查鈞院南院龍家
       家98年度繼字第1683號函，繼承人已全部辦理拋棄繼承
       。
   (三)茲因被繼承人有遺產可供執行，然被繼承人丁○○現無
       民法第1138條所列之法定繼承人，且其親屬亦未依同法
       第1177條選任遺產管理人，得由利害關係人聲請法院選
       任之；為此聲請人狀請鈞院鑒核，選任被繼承人之遺產
       管理人，並依法為承認繼承人之公示催告程序等語。
三、經查：聲請人主張之前開事實，業據提出被繼承人丁○○除
    戶謄本1件、本院98年7月27日南院龍家家98繼字第1683號准
    予備查通知函影本各1件、繼承系統表1份附卷為憑。並經本
    院依職權調閱本院98年度繼字第1683號拋棄繼承事件卷宗核
    閱綦詳，是聲請人之主張應足採信。又查被繼承人丁○○死
    亡後，其法定繼承人皆已依法拋棄繼承權經本院准予備查，
    且未準用民法第1177條之規定選定遺產管理人，而被繼承人
     為聲請人之債務人一節，有聲請人提出他項權利證明書、
    抵押權權設定契約書、土地謄本、建物謄本、消費性房屋抵
    押借款暨擔保透支約定書、貸款帳戶資料(上皆為影本)各一
    件為據，堪以認定。故聲請人以利害關係人之身分聲請選任
    被繼承人丁○○之遺產管理人並依法為承認繼承人之公示催
    告程序，核與上開規定並無不合，應予准許。
四、按公示催告期限屆滿，無繼承人承認繼承時，其遺產於清償
    債權，並交付遺贈物後，如有剩餘，歸屬國庫；又按非公用
    國有財產以財政部國有財產局為管理機關，民法第1185條、
    國有財產法第12條分別定有明文。查本件被繼承人丁○○之
    法定繼承人皆已依法拋棄繼承權經本院准予備查，復未準用
    民法第1177條之規定選定遺產管理人，且經本院函詢被繼承
    人丁○○原繼承人即配偶戊○○、長子乙○○、次子丙○○
    等有無擔任被繼承人丁○○之遺產管理人之意願，迄今均未
    回覆本院，足徵被繼承人丁○○之原繼承人對被繼承人丁○
    ○遺產之處置已漠不關心；又查被繼承人丁○○之遺產，倘
    無人承認繼承時，將於清償債權，交付遺贈物後，歸屬國庫
    ，為使被繼承人丁○○遺產之處置順利進行，本院認選任財
    政部國有財產局臺灣南區辦事處臺南分處為被繼承人丁○○
    之遺產管理人為適當。
五、依非訟事件法第157條、第24條第1項，裁定如主文。
中    華    民    國    98    年    12    月    24    日
                  家事法庭      司法事務官  林可婷
以上正本係照原本作成。
如對本裁定抗告，須於裁定送達後10日之不變期間內，向本院提
出抗告狀，並繳納抗告費新臺幣1,000元
中    華    民    國    98    年    12    月    24    日
                                書記官  陳世明


司法院資訊處製作；財團法人民間司法改革基金會備份。
